【裁判字號】    89,上易,678
【裁判日期】    890426
【裁判案由】    傷害
【裁判全文】
臺灣高等法院臺南分院刑事判決              八十九年度上易字第六七八號    Ｇ
      上  訴  人  臺灣雲林地方法院檢察署檢察官
      上  訴  人
      即  被  告  丁  ○  ○
      上  訴  人
      即  被  告  乙  ○  ○
      被      告  丙  ○  ○
      被      告  戊  ○  ○
右上訴人因被告等傷害案件，不服臺灣雲林地方法院八十八年度易字第九八一號中華
民國八十九年二月二十九日第一審判決（起訴案號：臺灣雲林地方法院檢察署八十八
年度偵字第四八九二號），提起上訴，本院判決如左：
      主      文
原判決關於丁○○、乙○○、戊○○部分撤銷。
丁○○、乙○○、戊○○共同傷害人之身體，丁○○處有期徒刑陸月；乙○○、戊○○各處有期徒刑肆月，如易科罰金，均以參佰元折算壹日。
其他上訴駁回（丙○○部分）
      事      實
一、甲○○（本件傷害案件，業經原審判處拘役伍拾日，如易科罰金，以參佰元折算
    壹日確定）、丙○○夫妻於民國八十八年七月一日上午十一時許，在雲林縣二崙
    鄉○○村○○路三五之一號處，因修護豬舍不慎，將洗牆水澆淋於鄰地丁○○瓜
    田，雙方因此發生爭執，丁○○即跑至其停於田邊車內取出棒球棒一枝，夥同其
    友戊○○及在田裡工作之乙○○再至現場理論，雙方一言不合，丁○○、乙○○
    、戊○○即基於共同傷害之犯意，由丁○○持棒球棒，戊○○在現場拿起塔架之
    亞管，乙○○徒手，與持亞管之甲○○互毆（棒球棒與亞管均未扣案）。甲○○
    不敵，跌倒於地，手中之亞管且為乙○○搶去，三人並繼續毆打甲○○。丙○○
    護夫心切，趴於甲○○身上，亦遭丁○○、乙○○、戊○○繼續毆打，致甲○○
    受有左手尺骨骨折、左手肘骨骨折之傷害；丙○○受有右手拇指掌骨骨折、兩下
    肢瘀腫、右上肢瘀腫之傷害；丁○○受有頂葉頭皮裂傷三公分長之傷害。
二、案經甲○○、丙○○、丁○○訴由雲林縣警察局西螺分局報請臺灣雲林地方法院
    檢察署檢察官偵查起訴。
      理      由
壹、被告丁○○、乙○○、戊○○三人部分：
一、訊據上訴人即被告丁○○固坦承伊持棒球棒毆打被告甲○○成傷之事實，惟辯稱
    「是甲○○先打我，我才拿球棒打他」等語。訊據上訴人即被告滄宏及被告戊○○均矢口否認有右揭傷害之犯行。被告乙○○辯稱：當時伊和丁○○在田裡東邊
    工作，伊看到甲○○和丁○○發生爭執，甲○○拿亞管打傷丁○○頭部，丁○○
    才跑回車上拿棒球棒和甲○○互毆，伊只搶下甲○○手上的亞管而已，伊並未毆
    打甲○○云云。被告戊○○辯稱：我沒有毆打他們云云。經查：
  (一)右揭被告丁○○持棒球棒毆傷甲○○、丙○○之情，業據被告丁○○坦承確有持
    球棒反擊之事實不諱，核與告訴人即被告甲○○、丙○○指訴之情節相符，並經
    證人吳三郎於警訊時及偵審中證述屬實，證人吳三郎於偵查及原審中均證稱：伊
    看到時，甲○○已被打倒在地，丁○○手拿棒球棒，乙○○手拿亞管等語，核與
    被告乙○○證稱：伊從甲○○手中搶下亞管等語相符，且有驗傷診斷書二紙在卷
    足憑，而甲○○、丙○○於本院審理中更指證被告乙○○確持球棒打伊等無誤等
    情在卷。
  (二)右揭被告乙○○持亞管毆傷甲○○、丙○○之事實，業據告訴人甲○○、廖春美
    指訴明確，且經原審隔離訊問均相符合，並有診斷證明書二紙足資佐證；另證人
    吳三郎於偵審中證稱：伊當時看到甲○○倒地，丁○○手持棒球棒，乙○○拿亞
    管圍著等語，參以被告乙○○於原審訊問時，先稱：伊當時只站在旁邊看，並未
    動手，亦未拿亞管云云，俟經原審傳訊證人吳三郎到案作證後，才改稱：甲○○
    手持亞管打丁○○，伊將之搶下來拿在手上，但伊未打甲○○云云，其供詞反覆
    ，畏罪情虛之情至為灼然。至被告丁○○、戊○○均證稱：乙○○未持亞管打甲○○、丙○○云云，因被告乙○○受雇於被告丁○○，被告戊○○與被告乙○○
    係朋友，其等前開證詞，均係迴護被告乙○○之詞，且與前開事證有異，均不足
    以採為有利於被告乙○○之證據。
  (三)又被告戊○○亦有於上開時地持亞管共同毆打甲○○、丙○○之事，亦據甲○○
    、丙○○分別於警訊、偵查、原審及本院審理中指證被告戊○○確有持亞管共同
    毆打伊等成傷之事實不諱，核與證人吳三郎於警訊時證稱：伊當時見丁○○持鋁
    棒，另二名不詳男子持亞管共三人毆打甲○○、丙○○等語，又本件係因被告丁○○與甲○○發生糾紛後，才由被告丁○○叫來其友人戊○○及正在田裏工作之
    乙○○前來報復，顯見被告戊○○亦與被告丁○○、乙○○有犯意之聯絡，雖證
    人吳三郎於偵查及原審審理中所改稱：伊見丁○○手拿棒球棒，乙○○拿亞管，
    戊○○未拿東西（偵查中證稱未看清楚戊○○有無拿東西）等語，三人都圍住甲○○，丁○○還在打等語，惟被告戊○○亦有持亞管參與毆打之事實，迭據甲○○、丙○○指訴甚詳在卷，若被告戊○○未持亞管參與毆打，甲○○、丙○○何
    以一再指訴在卷，顯見不能以證人吳三郎前後之指證略有不一，即遽認被告戊○○未有參與毆打之犯行，因而被告戊○○亦有上開傷害之犯行，亦堪以認定。
  (四)綜上所述，被告丁○○、乙○○、戊○○上開辯解，均係事後卸責之詞，不足採
    信，事證明確，被告丁○○、乙○○、戊○○三人傷害犯行，均堪以認定。
二、查被告丁○○、乙○○、戊○○三人傷害人之身體，核被告丁○○、乙○○、戊○○三人所為，均係犯刑法第二百七十七條第一項傷害罪。被告丁○○、乙○○
    、戊○○間就上開犯行，有犯意之聯絡及行為之分擔，均為共同正犯；被告三人
    以一行為同時同地，傷害甲○○、丙○○二人，為想像競合犯，應從一重之傷害
    罪處斷。原審對被告丁○○、乙○○予以論罪科刑，並分量處有期徒刑六月、四
    月及對被告戊○○判決無罪，固非無見。唯查：本件被告戊○○亦有持亞管參與
    毆打甲○○、丙○○二人，原審竟未詳細調查，並詳為勾稽全案證據調查所得加
    以審究，即為被告戊○○無罪判決諭知，且原審亦未將被告丁○○、乙○○、戊○○三人論以共同正犯，容有未洽，公訴人上訴意旨對被告戊○○部分亦執此指
    摘原判決此部分不當為有理由，而被告丁○○、乙○○上訴意旨猶執前詞，否認
    犯罪，雖不足採，惟原判決既有可議，自應由本院將原判決關於丁○○、乙○○
    、戊○○部分撤銷改判。爰審酌被告丁○○、乙○○、戊○○三人不知敦親睦鄰
    ，僅因細故即持械互毆，及被告三人出手之輕重、被害人等所受之傷害程度，暨
    被告三人犯罪時所受之刺激、品性、生活狀況、智識程度、犯罪後態度等一切情
    狀，分別量處如主文第二項所示之刑，並均諭知易科罰金之折算標準，以資懲儆
    。至被告丁○○、乙○○、戊○○三人等分別所使用之棒球棒及亞管，均未扣案
    ，且不知是否尚存在，且亞管亦非屬被告丁○○、乙○○、戊○○三人所有，爰
    不另為沒收之諭知。
貳、被告丙○○部分：
一、公訴意旨略以：丙○○與其夫甲○○於民國八十八年七月一日上午十一時許，在
    雲林縣二崙鄉○○村○○路三五之一號處，因修護豬舍將洗牆水澆淋於鄰地丁○○瓜田，雙方發生爭執，嗣丁○○即夥同戊○○、乙○○攜帶棒球棒再至現場理
    論，雙方一言不合，均分別基於傷害人身體之犯意，戊○○與丁○○、乙○○分
    持棒球棒與丙○○、甲○○分持亞管互毆，致丁○○受有頂葉頭皮裂傷等傷害。
    因認被告丙○○亦涉犯刑法第二百七十七條第一項之傷害罪嫌。
二、按犯罪事實，應依證據認定之，無證據不得推定其犯罪事實。又不能證明被告犯
    罪者，應諭知無罪之判決，刑事訴訟法第一百五十四條、第三百零一條第一項分
    別定有明文。次按告訴人之告訴，係以使被告受刑事訴追為目的，是其陳述是否
    與事實相符，仍應調查其他證據以資審認，有最高法院五十二年台上字第一三○○號判例要旨可資參照。
三、公訴人認被告丙○○涉犯右揭犯行，無非以：告訴人兼被告丁○○指訴、被告乙○○、戊○○之證述及丁○○診斷證明書一紙、丁○○不可能自戕為其論據。訊
    據被告丙○○堅決否認有前揭傷害犯嫌，被告丙○○辯稱：伊未持亞管毆打丁○○，伊為保護甲○○，反被丁○○等人毆打等語。經查：
  (一)被告丁○○、乙○○、戊○○於警訊時均未指稱被告丙○○有與被告甲○○共同
    毆打被告丁○○之行為，有警訊筆錄足稽；而被告乙○○、戊○○於偵查中亦從
    未證稱被告丙○○有毆打被告丁○○之情，其等於原審隔離訊問時，均指稱：當
    時僅見甲○○持亞管與丁○○互毆等語，並未指稱被告丙○○有加入毆打被告丁○○之列；雖被告丁○○於偵查中補稱：丙○○也有打我，並拉我頭髮等語，而
    於原審訊問時亦指稱：丙○○有拉我頭髮等語，觀其前後指訴已明顯不一，且與
    同案被告戊○○、乙○○於警偵審時之證述不同，其指訴是否為真？實大有疑問
    ；另證人吳三郎於警、偵訊中及原審訊問時，始終均未證稱被告丙○○有參與毆
    打被告丁○○之行為；又被告丁○○頭部之傷害，應係被告甲○○單獨持亞管毆
    打所造成，則其診斷證明書上所載之傷害，當非自戕而來，然亦非被告丙○○所
    造成，已灼然至明。
  (二)綜上證詞以觀，並無證據足以認定被告丙○○涉有傷害之犯行，顯難僅憑告訴人
    兼被告丁○○之指訴，即遽以認定被告丙○○有何傷害之行為。此外，復查無其
    他積極證據，足認被告丙○○有何上開犯行，尚屬不能證明被告丙○○犯罪。
四、原審以不能證明被告丙○○犯罪，諭知被告丙○○無罪，核無不合。檢察官上訴
    意旨指摘原判決此部分採證不當，為無理由，應予駁回。
據上論斷，應依刑事訴訟法第三百六十八條、第三百六十九條第一項前段、第三百六
十四條、第二百九十九條第一項前段，刑法第二十八條、第二百七十七條第一項、第
四十一條，罰金罰鍰提高標準條例第一條前段、第二條，判決如主文。
本案經檢察官楊秀美到庭執行職務。
中    華    民    國      八十九      年      四      月      二十六    日
                                  臺灣高等法院臺南分院刑事第六庭
                                      審判長法官  顏    基    典
                                            法官  徐宏    志
                                            法官  戴    勝    利
右正本證明與原本無異。
不得上訴。
                                      法院書記官  呂    嘉    文
中    華    民    國      八十九      年      四      月     二十七     日
附錄本判決論罪科刑法條：
刑法第二百七十七條：傷害人之身體或健康者，處三年以下有期徒刑、拘役或一千元
                    以下罰金。
                    犯前項之罪因而致人於死者，處無期徒刑或七年以上有期徒刑
                    ，致重傷者，處三年以上十年以下有期徒刑。


司法院資訊處製作；財團法人民間司法改革基金會備份。
